最高法院民事判決　　　　　　九十四年度台上字第一三二０號
　　上　訴　人　達克皮飾有限公司
　　兼上列一人
　　法定代理人　甲○○
　　共　　　同
　　訴訟代理人　劉瑩玲律師
　　被 上訴 人　日常皮飾開發有限公司
　　　　　　　　　　　　號1樓.
　　法定代理人　徐偉俊
上列當事人間請求損害賠償事件，上訴人對於中華民國九十二年
十二月十七日台灣高等法院台中分院第二審判決（九十一年度重
訴字第一四號），提起上訴，本院判決如下：
    主  文
原判決關於命上訴人給付及該訴訟費用部分廢棄，發回台灣高等
法院台中分院。
    理  由
本件被上訴人主張：上訴人甲○○係上訴人達克皮飾有限公司（
下稱達克公司）之負責人，原為伊中區經銷商，「紳士鴨GENTL-
EMAN DUCK 」之商標名稱及圖樣已由伊向我國經濟部中央標準局
（已更名為智慧財產局，下稱中央標準局）申請註冊取得商標專
用權，指定使用之商品包括皮包、皮夾、皮帶等，且仍在專用期
間，而甲○○經營之達克公司於民國八十五年三月間向中央標準
局申請註冊取得商標專用權之「GALLANT DUCK」商標名稱及圖樣
，經認定與伊上開註冊之商標名稱及圖樣近似而遭撤銷，並於八
十九年二月十日經行政法院判決確定，甲○○明知其所申請之商
標名稱及圖樣已無專用權，且未經取得許可或授權，竟自八十九
年二月十日以後某日起，將其所申請之商標專用權未撤銷前委託
中國大陸工廠代工生產，使用「GALLANT DUCK及圖」，近似上開
伊註冊商標名稱及圖樣之庫存皮飾商品（包括皮包、皮夾、皮帶
、公事包等），在台中市○○○路四九九號大潤發量販店地下一
樓之專賣店及高雄縣鳳山市○○路二十八號皮飾店等地，以較低
之價格，連續多次販賣予不特定之顧客。迨於八十九年六月二日
上午十一時許，經法務部調查局中部地區機動工作組派員持搜索
票前往台中市○○○路四九九號大潤發量販店地下一樓之專賣店
及達克公司位於台中市○區○○街八巷十七號一樓之倉庫搜索，
扣得仿冒「紳士鴨GENTLEMAN DUCK」商標名稱及圖樣之皮飾商品
二千六百七十九件，及目錄七張。甲○○係達克公司之負責人，
其執行職務加於原告之損害，依民法第二十八條、公司法第二十
三條規定，二人應負連帶賠償責任等情，爰依商標法第六十六條
第一項第三款但書之規定，求為命上訴人連帶賠償伊二百七十八
萬九千元及其法定遲延利息之判決（被上訴人超過上開金額之請
求，經原審駁回其訴，未據其聲明不服）。
上訴人則以：伊遭撤銷確定者僅第「 00000000 」號商標，是以
刑案被查扣之皮煙盒（編號 23、29）、皮帶（編號 24、25、27
、28）及手機帶、鑰匙圈（編號14）等共計八百六十五件皮飾中
，被上訴人不得請求損害賠償；又遭扣押沒收之皮飾共六十箱，
其中二箱起自台中市○○○路四九九號大潤發商場，其餘五十八
箱則起自台中市○○街八巷十七號及十九號達克公司之倉庫，多
為回收品，伊將其置放倉庫中，不屬販賣或陳列，被上訴人以此
侵害商標權為由請求賠償，亦屬有誤，並請依商標法第六十六條
第二項之規定，酌減伊賠償金額等語資為抗辯。
原審命上訴人連帶給付二百七十八萬九千元本息，無非以：「紳
士鴨 GENTLEMAN DUCK 」之商標名稱及圖樣已由被上訴人向中央
標準局申請註冊取得商標專用權，指定使用之商品包括皮包、皮
夾、皮帶等，且仍在專用期間，甲○○經營之達克公司於八十五
年三月間向中央標準局申請註冊取得商標專用權之「GALLANT D-
UCK 」商標名稱及圖樣，經認定與上開註冊之商標名稱及圖樣近
似而遭撤銷，並於八十九年二月十日經行政法院判決確定，甲○
○明知其所申請之商標名稱及圖樣已無專用權，且未經取得許可
或授權，竟自八十九年二月十日以後某日起，將其所申請之商標
專用權未撤銷前委託中國大陸工廠代工生產，使用「GALLANT D-
UCK 及圖」，近似上開原告註冊商標名稱及圖樣之庫存皮飾商品
（包括皮包、皮夾、皮帶、公事包等），在台中市○○○路四九
九號大潤發量販店地下一樓之專賣店，以較低之價格，連續多次
販賣予不特定之顧客。於八十九年六月二日上午十一時許，經法
務部調查局中部地區機動工作組派員持搜索票前往台中市○○○
路四九九號大潤發量販店地下一樓之專賣店及達克公司位於台中
市○區○○街八巷十七號一樓之倉庫搜索，扣得仿冒「紳士鴨G-
ENTLEMAN DUCK 」商標名稱及圖樣之皮飾商品二千六百七十九件
及目錄七張等事實，經調取原法院九十年度上易字第七九六號刑
事卷宗核閱無誤。上訴人抗辯達克公司以鴨子相關文字或圖樣申
請註冊之商標共計十五個，與「GALLANT DUCK」字樣相關之註冊
商標共有五件。但於八十九年二月十日遭行政法院撤銷確定者只
有第「00000000」號商標而已，本件刑事判決確定犯罪部分只限
於與「00000000」號商標相關之皮件，不及於其餘十四個商標，
刑案被查扣之皮煙盒（編號23、29）、皮帶（編號24、25、27、
28）及手機帶、鑰匙圈（編號14）等共計八百六十五件皮飾中，
均非遭撤銷之「00000000」號商標範圍內，應發還予伊等語，為
被上訴人所不爭，並有商標註冊登記證、八十九年度判字第三三
六號判決書一份為證，可見刑案查扣中之皮煙盒、皮帶、手機帶
及鑰匙圈等八百六十五件皮飾均非侵害被上訴人商標之物品，被
上訴人自不得就此部分請求損害賠償。上訴人抗辯伊於「000000
00」號商標遭撤銷後，即大肆回收商品，因伊經銷商遍及全省逾
百家，回收物也有相當數量，將之置放於倉庫，未有「販賣」或
「意圖販賣而陳列」等語；被上訴人亦於台灣台中地方法院（下
稱台中地院）八十九年度易字第四三六一號刑事案卷審理中自承
：「對檢察官起訴有侵害商標的產品，據我所知，上訴人在偵查
後有盡量在回收。」，可見上訴人確實將回收之皮件置於倉庫內
，無繼續銷售或意圖販賣而陳列行為。應認上訴人置放在台中市
○○街八巷十七號及十九號內五十八箱之皮件，對被上訴人不構
成侵權行為。刑案查扣之二千六百七十九件皮飾，共計六十箱，
其中二箱起自台中市○○○路四九九號大潤發商場，其餘五十八
箱則起自台中市○○街八巷十七號及十九號，嗣調查人員於查扣
後，將物品全部混合重新整理予以分門別類裝箱，致難以確定扣
自台中市○○○路四九九號大潤發商場處之商品明細，上訴人抗
辯因裝載商品之紙箱長、寬、高各為45公分、32公分及28公分，
體積不大，依上訴人記憶所及之商品種類，並參考紙箱體積大小
，上訴人認為起自大潤發商場之二箱商品明細，如原判決附表（
下稱附表）所示，為被上訴人所不否認。而大潤發商場係上訴人
承租用以販賣之場所，為上訴人所自陳，上開處所內之商品，既
為上訴人所提供，侵害被上訴人商標之商品可隨時由上訴人予以
上架或撤除，其竟販賣或意圖販賣而陳列於上開商場，違反商標
法第六十三條之規定，並因而遭判處罪刑確定，就此部分其有侵
害被上訴人權利之行為，至為明顯。兩造同意委請台中市皮革製
品商業同業公會鑑定，該公會特派員至商店購買相同材料、相似
規格、相似式樣之部分商品，取得購買憑證，其餘商品以本院相
片與資料派員至商店訪查、搜集，匯總提供資料為鑑定之依據，
其參與人士均為從事皮革商品檢驗之專業人員，具有鑑定之專業
知識，共同審查鑑定之價格為市價無誤，並均認自八十八年九月
二十一日大地震後，八十九年六月二日與現在市場景氣相當並無
變化，其當時價格與現在同，有該公會函文在案可稽，其鑑定既
經該公會派員實際買受及訪價，其參與人士又均為從事皮革商品
檢驗之專業人員，具有鑑定之相當專業知識，共同審查始得出鑑
定結果，自應以上開公會鑑定之價格為準。按「商標專用權人對
於侵害其商標專用權者，得請求損害賠償。」商標專用權人，依
第六十一條請求損害賠償時，得「就查獲侵害商標專用權商品零
售單價五百倍至一千五百倍之金額。但所查獲商品超過一千五百
件時，以其總價定賠償金額。」商標法第六十一條第一項、第六
十三條第一項第三款定有明文。被上訴人以甲○○侵害其商標專
用權，請求其按每件單價零售二千三百八十八元計算，求為命上
訴人連帶賠償被上訴人六百三十九萬七千四百五十二元及其法定
遲延利息，經審酌上訴人原申請「00000000」號商標在案，遭撤
銷後，即回收商品，相當減少侵害被上訴人之權利，而大潤發商
場為上訴人承租用以販賣之場所，侵害被上訴人商標之商品可隨
時由上訴人回收而未為之，而遭查獲，刑事案件扣案商品二千六
百七十九件均被沒收確定，亦有損失等情，認以就查獲侵害商標
專用權商品零售單價五百倍為允當，是以被上訴人請求上訴人連
帶給付二百七十八萬九千元及自起訴狀送達翌日即九十年十一月
八日起至清償日止按週年利率百分之五計算之利息之請求，應予
准許等詞，為其判斷之基礎。
惟查本件原判決先則謂：刑案被查扣之皮煙盒（編號23、29）、
皮帶（編號24、25、27、28）及手機帶、鑰匙圈（編號14）等共
計八百六十五件皮飾，均非遭撤銷之「00000000」號商標範圍內
，應發還予伊，被上訴人就此請求損害賠償，為無理由，為被上
訴人所不爭，並有商標註冊登記證、八十九年度判字第三三六號
判決書一份為證，可見刑案查扣中之皮煙盒、皮帶、手機帶及鑰
匙圈等八百六十五件皮飾均非侵害被上訴人商標之物品，被上訴
人自不得就此部分請求損害賠償。惟於計算被上訴人請求上訴人
賠償金額時，則將牛皮鑰匙圈及膠質手機帶計算在內（即原判決
附表編號十及十一，台中巿皮革製品商業同業公會鑑定八十九年
六月二日價格表編號十四），前後不符。又原審既以台中巿皮革
製品商業同業公會鑑定八十九年六月二日價格表所列為其認定計
算查獲侵害商標專用權之零售價，但依該價格表所列照片編號六
膠配皮之零售價為六百九十元，原審竟以七百五十元計算，亦有
未合。上訴論旨，指摘此部分原判決不當，求予廢棄，為有理由
。
據上論結，本件上訴為有理由。依民事訴訟法第四百七十七條第
一項、第四百七十八條第二項，判決如主文。
中　　華　　民　　國　九十四　年　　七　　月　二十一　日
                      最高法院民事第七庭
                          審判長法官  許　朝　雄
                                法官  謝　正　勝
                                法官  劉　福　來
                                法官  鄭　玉　山
                                法官  吳　麗　女
      本件正本證明與原本無異
                                      書  記  官
中　　華　　民　　國　九十四　年　　八　　月　　三　　日
                                                    Ｒ
